【裁判字號】    97,聲判,14
【裁判日期】    971224
【裁判案由】    聲請交付審判
【裁判全文】
臺灣彰化地方法院刑事裁定              97年度聲判字第14號
聲  請  人
即  告訴人  甲○○
代  理  人  鄭庭壽律師
被      告  乙○
上列聲請人因告訴被告涉嫌偽造文書案件，不服臺灣高等法院臺
中分院檢察署檢察長駁回再議之處分（97年度上聲議字第1392號
），聲請交付審判，本院裁定如下：
    主    文
聲請駁回。
    理    由
一、聲請交付審判意旨略以：彰化縣二林鎮東華社區發展協會（
    以下簡稱：東華社區發展協會）於民國96年12月6日第二屆
    第八次理監事聯席會議簽到表上之理事陳蕭月娥之簽名，依
    被告乙○於鈞院97年度訴字第371號損害賠償一案之證述，
    供稱陳蕭月娥於96年12月6日當天晚上並未參加理監事聯席
    會議，再對照陳蕭月娥於96年12月9日東華社區發展協會第
    三屆第一次理事會報到暨領取選票簽名冊上之簽名，先後簽
    名不同，可見陳蕭月娥於96年12月6日第二屆第八次理監事
    聯席會議簽到表上之簽名為被告所偽造，本件再議卻未予調
    查，自無從發現真實。又東華社區發展協會第二屆之理事吳
    明彧、陳信良、許錦龍及常務監事鍾永和等人，於偵查中均
    證稱共參加過由被告於96年8月4日及96年12月6日所召開之2
    次會議，而其等倘有參加96年12月9日第三屆第一次會員大
    會領取選票、簽名之事實，何以在偵查中不敢坦承，是第三
    屆第一次會員大會之簽到表暨會議紀錄，是否真實，自有調
    查之必要；再者東華社區發展協會於96年11月23日所緊急召
    開之第二屆第1次臨時理監事會議，已決議將被告罷免在案
    ，並通知其自當日起不得行使理事長之職權，則被告在喪失
    理事長資格後於96年12月6日所召開之理監事會議，自然因
    人數不足而流會，其於96年12月9日召開之第三屆第一次會
    員大會，亦屬人數不足而流會，但被告卻以非正式會員曾阿
    菜等人充當會員，虛偽湊足法定人數，並在陳蕭月娥、陳裕
    庭各未委託江新發、陳清溪出席之情形下，偽簽其等姓名及
    領取選票，而行使同意權以達當選第三屆理事長之目的，進
    而提交彰化縣二林鎮公所、彰化縣政府備查，並請求核發新
    當選理事長證書，另製作不實之東華社區發展協會96年度經
    費收支結算表、97年度經費收支預算表、97年度工作計畫書
    送會員大會審議，再持以行使向彰化縣二林鎮公所、彰化縣
    政府提出備查，而使公務員登載不實。然臺灣高等法院臺中
    分院檢察署卻未予調查該選票簽名之來源及會議內容是否真
    實，自有對被告不利證據未予調查之違法。為此，不服臺灣
    彰化地方法院檢察署（以下簡稱：彰化地檢署）97年度偵字
    第5652號不起訴處分，及臺灣高等法院臺中分院檢察署97年
    上聲議字第1392號之駁回再議處分，爰聲請交付審判等語。
二、按告訴人不服上級法院檢察署檢察長或檢察總長認再議為無
    理由而駁回之處分者，得於接受處分書後10日內委任律師提
    出理由狀，向該管第一審法院聲請交付審判。法院認為交付
    審判之聲請不合法或無理由者，應駁回之，刑事訴訟法第25
    8條之1第1項、第258條之3第2項前段分別定有明文。又按刑
    事訴訟法於91年2月8日經修正公布，新增前述第258條之1，
    此乃對於「檢察官不起訴或緩起訴裁量權」制衡之一種外部
    監督機制，此時，法院僅在就檢察官所為不起訴或緩起訴之
    處分是否正確加以審查，以防止檢察機關濫權，依此立法精
    神，法院就聲請交付審判案件之審查，所謂「得為必要之調
    查」（刑事訴訟法第258條之3第3項），其調查證據之範圍
    ，自應以偵查中曾顯現之證據為限，不可就告訴人新提出之
    證據再為調查，亦不可蒐集偵查卷以外之證據。又依新修正
    刑事訴訟法第260條對於不起訴處分已確定或緩起訴處分期
    滿未經撤銷者得再行起訴之規定，其立法理由說明，本條所
    謂不起訴處分已確定者，係包括「聲請法院交付審判復經駁
    回者」之情形在內，則法院就聲請交付審判案件之審查，所
    謂「得為必要之調查」，其調查證據範圍，自更應以偵查中
    曾顯現之證據為限，不得就告訴人新提出之證據再為調查，
    亦不可蒐集偵查卷以外之證據，否則，將與刑事訴訟法第26
    0條之再行起訴規定，混淆不清（臺灣高等法院91年4月25日
    第1次刑庭庭長法律問題研究會議結論意旨參照）。
三、查聲請人即告訴人甲○○以被告因偽造文書案件提出本件告
    訴，經彰化地檢署檢察官實施偵查後，認被告犯罪嫌疑不足
    ，於97年7月3日以97年度偵字第5652號為不起訴處分，聲請
    人不服而聲請再議，嗣經臺灣高等法院臺中分院檢察署檢察
    長認再議為無理由，而於97年8月12日以97年度上聲議字第
    1392號處分書駁回再議，該處分書並於97年8月19日下午1時
    50分送達聲請人等情，業經本院調取上開偵查及聲請再議卷
    宗全卷審閱無訛，並有上開不起訴處分書、再議處分書各1
    份在卷可參。本件聲請人於收受前開處分書後，在97年8月
    27日向本院聲請交付審判，並未逾10日之法定不變期間，其
    聲請程序自屬合法。
四、本院經調閱上開相關案卷核查：本件聲請交付審判，聲請人
    所提出之本院97年度訴字第371號民事判決影本為新證據，
    與上述聲請交付審判之制度不符，於法未洽，其餘理由則與
    聲請人向臺灣高等法院臺中分院檢察署聲請再議所持之理由
    並無二致，且臺灣高等法院臺中分院檢察署經審核該再議案
    件後，認原不起訴處分（即97年度偵字第5652號）並無不當
    ，乃詳述理由而駁回再議之聲請，有該處分書所載之理由可
    稽，而本院亦未見該處分有何未加詳查、率為駁回之處，且
    該處分書所載理由亦無違背經驗法則、論理法則或其他證據
    法則等得據以交付審判之事由存在，是聲請人猶執陳詞請求
    交付審判，所為聲請並無理由，應予駁回。
五、依刑事訴訟法第258條之3第2項前段，裁定如主文。
中    華    民    國     97    年    12    月   24    日
                     刑事第八庭  審判長法  官  簡婉倫
                                       法  官  楊舒嵐
                                       法  官  陳銘壎
以上正本證明與原本無異。
本件不得抗告。
中    華    民    國     97    年    12    月   24    日
                                       書記官  楊筱惠


司法院資訊處製作；財團法人民間司法改革基金會備份。
